【裁判字號】    95,訴,4618
【裁判日期】    950714
【裁判案由】    清償借款
【裁判全文】
臺灣臺北地方法院民事判決              95年度訴字第4618號
    原      告    華僑商業銀行股份有限公司
    法定代理人    乙○○
    訴訟代理人    甲○○
    被      告    高承企業有限公司
  兼法定代理人    丁○○
    被      告    戊○○
    訴訟代理人    陳志斌律師
上列當事人間清償借款事件，本院於中華民國95年6月27日言詞
辯論終結，判決如下：
    主  文
被告應連帶給付原告新台幣壹佰陸拾壹萬壹仟壹佰零捌元，及自
民國九十五年一月六日起至清償日止，按年息百分之六點九七五
計算之利息，暨自民國九十五年二月七日起至清償日止，其逾期
在六個月以內者，按上開利率百分之十，逾期超過六個月部分，
按上開利率百分之二十計算之違約金。
訴訟費用由被告連帶負擔。
    事實及理由
一、本件依兩造簽訂之約定書第9 條約定，雙方合意以原告總行
    所在地法院即本院為第一審管轄法院，故本院自有管轄權。
    又本件被告高承企業有限公司（下稱高承公司）、被告丁○○、被告己○○及被告丙○○未於言詞辯論期日到場，核無
    民事訴訟法第386 條所列各款情形，應依原告之聲請，由其
    一造辯論而為判決。
二、原告起訴主張：被告高承公司邀同被告丁○○、戊○○、丙○○、己○○為連帶保證人於民國94年5月6日向原告借款新
    台幣（下同）200萬元，按年息6.975% 計算利息，以每個月
    為1期，共分36期清償，如未依約清償，逾期在6個月以內，
    按上開利息10%，逾期超過6個月部分，則按上開利息20% 加
    計違約金。詎被告高承公司自95年1月6日起即未依約清償，
    依約定書第5條第1款約定，全部債務視同到期，應即全部清
    償，尚欠本金1,611,108 元、利息及違約金，屢向被告催討
    ，未獲置理，爰依消費借貸及連帶保證之法律關係提起本件
    訴訟。並聲明：如主文所示。
三、被告戊○○則以：伊擔任高承公司董事期間與股東己○○及
    丙○○，雖擔任高承公司於94年5月5日向原告借款之連帶保
    證人，但伊後來將出資轉讓予丁○○，並由其擔任高承公司
    董事，高承公司亦以94年6月3日三（工）字第940613號函知
    原告，並特別表明伊所負債務轉移由丁○○承擔之旨，故丁○○、己○○及丙○○始復於94 年8月間再赴原告處所重新
    簽訂借款保證書，可見原告既已同意上開債務承擔，事後卻
    又將伊列為連帶保證人，提起本件訴訟，顯無理由等語，資
    為抗辯。並聲明：原告之訴駁回。
四、被告高承公司、被告丁○○、被告己○○及被告丙○○未於
    言詞辯論期日到場，亦未提出書狀作何聲明或陳述。
五、查被告高承公司於94年5月5日邀被告戊○○、丙○○及己○○為連帶保證人與原告簽立保證書，被告高承公司借款200
    萬元，按年息6.975%計算利息，以每個月為1期，共分36 期
    清償，如未依約清償，逾期在6個月以內，按上開利息10%，
    逾期超過6個月部分，則按上開利息20%加計違約金。嗣被告
    丁○○、丙○○及己○○於94 年8月25日再與原告簽立保證
    書擔任被告高承公司借款之連帶保證人，而被告高承公司自
    95 年1月6日起即未依約清償，尚欠1,611,108元、利息及違
    約金等情，為兩造所不爭，復有借據、約定書、保證書、放
    款交易利息明細表、現放各筆餘額查詢表及原告牌告利率記
    錄表在卷可參（見本院卷第5 頁至第13頁），堪信為真實。
六、原告本於連帶保證法律關係請求被告連帶給付高承公司餘欠
    之貸款、利息及違約金，為被告戊○○所否認，並以上開情
    詞置辯，其餘被告則未到庭或具狀為爭執。故本件應審酌者
    為被告戊○○之抗辯是否成立，茲分述如后：
(一)、原告是否同意由被告丁○○承擔被告戊○○之連帶保證責任
    ：
    按當事人之一方將其因契約所生之權利義務，概括的讓與第
    三人承受者，係屬契約承擔，與單純的債權讓與不同，非經
    他方之承認，對他方不生效力（最高法院86年度台上字第26
    52號判決意旨參照）。查被告戊○○於94年5月5日簽訂之保
    證書，係就主債務人即被告高承公司在200 萬元範圍內連續
    發生之債務為保證，而原告旋於簽訂該保證書後即核准貸放
    200 萬元予被告高承公司，此有保證書、放款歷史交易明細
    表在卷可稽（見本院卷第9 頁、第11頁），是被告戊○○與
    原告就被告高承公司在200 萬元債務範內，成立連帶保證契
    約。雖被告主張其業通知原告上開保證債務改由被告丁○○
    承擔，並提出高承公司94 年6月13日三（工）字第940613號
    函為證（見本院卷第42頁），惟為原告所否認。且證人即原
    告承辦人員周江裕於本院審理時證陳：依銀行慣例如有收受
    當事人函件，上面應該會有承辦人簽章，但這份高承公司函
    文並無承辦人簽章，伊印象中也沒看過這份文件，應該是沒
    有收過這份函文。高承公司林淑春曾打電話說要更換負責人
    ，並解除原負責人戊○○保證責任，所以伊請示總行表示意
    見，然在等候意見期間，伊先請新負責人丁○○等人簽立保
    證書，但後來總行批覆戊○○仍須就既有債務負連帶保證人
    責任，伊再以電話通知高承公司等語，而證人即高承公司林
    淑春則證稱：伊係戊○○阿姨，也是高承公司股東並協助會
    計業務，伊當時向周江裕表示高承公司更換負責人，所有債
    務由新負責人丁○○處理，並發文通知原告，後來周江裕打
    電話請伊聯繫新負責人丁○○辦理對保，但原告並沒有同意
    由新負責人丁○○承擔舊負責人戊○○之保證債務，伊也查
    詢過整個高承公司人員，大家都沒有收到這樣的通知等語（
    分見本院卷第58頁至第61頁），另觀卷附原告批覆書所示：
    「同意新負責人丁○○參加連保人，惟前借款未清償前，舊
    負責人戊○○仍需負連帶保證責任」等語（見本院卷第44頁
    ），縱認被告高承公司確曾去函要求由新任負責人丁○○承
    擔原負責人戊○○之保證債務，惟揆諸上開判決意旨，原告
    既未同意由被告丁○○承擔被告戊○○之保證債務，則該項
    債務承擔自對原告不生效力。是被告戊○○辯稱：原告既未
    為反對，並與新負責人丁○○重新簽訂保證書及約定書，故
    原告已同意債務承擔云云，顯與民法第301條債務承擔規定
    不合，自無可採。
(二)、被告戊○○終止連帶保證責任後，原告得否請求其負擔終止
    前已發生之債務：
    次按就連續發生之債務為保證而未定有期間者，保證人得隨
    時通知債權人終止保證契約。前項情形，保證人對於通知到
    達債權人後所發生主債務人之債務，不負保證責任，民法第
    754 條定有明文。又保證人與債權人約定就債權人與主債務
    人間所生一定債之關係範圍內之不特定債務，預定最高限額
    ，由保證人保證之契約，學說上稱為最高限額保證。此種保
    證契約如定有期間，在該期間內所生約定範圍內之債務，不
    逾最高限額者，均為保證契約效力所及；如未定期間，保證
    契約在未經保證人依民法第754 條規定終止或有其他消滅原
    因以前，所生約定範圍內之債務，亦同。故在該保證契約有
    效期間內，已發生約定範圍內之債務，縱因清償或其他事由
    而減少或消滅，該保證契約依然有效，嗣後所生約定範圍內
    之債務，於不逾最高限額者，債權人仍得請求保證人履行保
    證責任（最高法院77 年台上字第943號判例意旨參照）。查
    被告戊○○委由林淑春於94年5 月份以電話通知原告終止保
    證一節，業據證人周江裕、林淑春於本院審時證述互核一致
    ，且為原告所不爭之事實，則被告戊○○之連帶保證責任雖
    自通知時起發生終止效力，但在終止之前已經發生在不逾最
    高限額之債務，仍應負連帶保證之責，是依卷附放款歷史交
    易明細表所示，高承公司於94 年5月6日貸款200萬元，於94
    年6月10日尚欠1,944,444元等情，是被告戊○○在終止保證
    責任之前所生未逾約定保證範圍內之債務，自為該保證契約
    效力所及，則原告請求被告戊○○與其他被告連帶給付1,61
    1,108 元、利息及違約金，既在被告戊○○終止保證之前所
    發生之債務範圍內，自屬有理由。
七、綜上所述，原告本於消費借貸及連帶保證之法律關係，請求
    被告連帶給付1,611,108 元及主文所示之利息及違約金，為
    有理由，應予准許。
八、訴訟費用負擔之依據：民事訴訟法第85條第2項。
中    華    民    國    95    年    7     月    14    日
                        民事第一庭法官  傅中樂
以上正本係照原本作成。
如對本判決上訴，須於判決送達後20日內向本院提出上訴狀。
中    華    民    國    95    年    7     月    14    日
                                書記官  葉志昭


司法院資訊處製作；財團法人民間司法改革基金會備份。
